臺灣彰化地方法院刑事判決　　　　　　　96年度訴字第1013號
公　訴　人　臺灣彰化地方法院檢察署檢察官
被　　　告　甲○○
　　　　　　　　　　（現因另案在臺灣彰化監獄執行中）
上列被告因毒品危害防制條例案件，經檢察官提起公訴（96年度
毒偵字第965 、1326、1896號），本院依簡式審判程序判決如下
：
    主  文
甲○○施用第一級毒品，累犯，處有期徒刑柒月，扣案之海洛因
壹包（淨重零點零肆公克、空包裝重零點參壹公克）沒收銷燬之
；又施用第一級毒品，累犯，處有期徒刑捌月，扣案之海洛因肆
包（淨重共計壹點玖零公克、空包裝重壹點壹貳公克）均沒收銷
燬之，扣案塑膠斜管、塑膠皮管各壹支均沒收；又施用第二級毒
品，累犯，處有期徒刑肆月，應執行有期徒刑壹年參月，扣案海
洛因伍包（淨重共計壹點玖肆公克、空包裝重壹點肆參公克）均
沒收銷燬之，扣案塑膠斜管、塑膠皮管各壹支均沒收。
    犯罪事實
一、甲○○前於民國91年間，因施用毒品案件，經依本院91年度
    毒聲字第934 號裁定送觀察、勒戒後，因認有繼續施用毒品
    之傾向，再依本院91年度毒聲字第1142號裁定令入戒治處所
    施以強制戒治，於92年4 月28日因停止戒治付保護管束期滿
    未經撤銷視為執行完畢，並由臺灣彰化地方法院檢察署檢察
    官於92年5 月7 日，以92年度戒毒偵字第288 號為不起訴處
    分確定在案。另因施用毒品案件，經本院以93年度訴字第12
    90號判處有期徒刑11月、7 月，並定其應執行刑為有期徒刑
    1 年5 月確定，嗣入獄服刑，甫於95年4 月30日縮刑期滿執
    行完畢。詎仍不知悔改，明知海洛因、甲基安非他命業經公
    告為毒品危害防制條例第2 條第2 項所列之第1 級、第2 級
    毒品，不得非法持有、施用，竟基於施用第1 級毒品海洛因
    之犯意，於96年2 月14日中午12時許，在其位於彰化縣花壇
    鄉○○村○○路25號住處，以將海洛因加水經由針筒注射之
    方式，施用第1 級毒品海洛因1 次；復另行於同年3 月14日
    上午11時許，在彰化縣員林鎮百果山山上涼亭內，以將海洛
    因加水經由針筒注射之方式，施用第一級毒品海洛因1 次。
    又另基於施用第2 級毒品甲基安非他命之犯意，於96年3 月
    14日下午3 時許為警採尿前96小時內之某時（不含公權力拘
    束期間），在不詳處所，施用第2 級毒品甲基安非他命1 次
    。嗣為警先於96年2 月14日下午8 時55分許，在彰化縣大村
    鄉○○路408 巷口查獲，並扣得第1 級毒品海洛因1 小包（
    淨重0.04公克、空包裝重0.31公克）；後為警於96年3 月14
    日下午2 時許，在彰化縣員林鎮○○里○○路○ 段428 號前
    查獲，並扣得第1 級毒品海洛因4 小包（淨重1.90公克、空
    包裝重1.12公克）、塑膠斜管及塑膠皮管各1 支等物，始查
    知上情。
二、案經彰化縣警察局員林分局報請臺灣彰化地方法院檢察署檢
    察官偵查起訴。
    理  由
一、本件被告所犯係死刑、無期徒刑、最輕本刑為3 年以上有期
    徒刑以外之罪，其於準備程序就前揭被訴事實為有罪之陳述
    ，經受命法官告知簡式審判程序之旨，並聽取其與公訴人之
    意見後，本院認無不得或不宜改依簡式審判程序進行之處，
    爰依刑事訴訟法第273 條之1 第1 項、第284 條之1 ，裁定
    本案由受命法官獨任進行簡式審判程序，合先敘明。
二、上揭犯罪事實，迭據被告於警、偵訊及本院審理時（參見本
    院96年6 月28日審判筆錄）坦承不諱，且其先後於96年2 月
    14日、同年3 月14日2 次為警查獲所採驗之尿液，經臺灣彰
    化地方法院檢察署委託警方送請詮昕科技股份有限公司檢驗
    結果，均呈嗎啡陽性反應，有該公司96年3 月2 日編號0000
    0000號濫用藥物尿液檢驗報告、96年3 月15日編號00000000
    號濫用藥物尿液檢驗報告、彰化縣警察局員林分局委託檢驗
    尿液代號與真實姓名對照認證單各1 紙附卷可稽；另其於同
    年3 月14日查獲後所採驗之尿液經檢驗結果，亦呈甲基安非
    他命陽性反應，有上開尿液檢驗報告在卷可憑。而2 次扣案
    之白色粉末共計5 包，經送請法務部調查局鑑驗結果，均含
    海洛因成分，淨重分別為0.04公克、1.90公克，此有該局96
    年3 月23日調科壹字第09623026000 號、同年4 月16日調科
    壹字第09623034370 號鑑定通知書各1 紙在卷足憑。參諸醫
    學臨床實驗及根據英國藥學會出版之文獻Isolation and
    Identification of Drugs 乙書第293 頁載：海洛因經注射
    入人體後，在體內迅速水解成6-Monoacet y I morphine ，
    再緩緩繼續水解成嗎啡，然後再循嗎啡之代謝方式排出，同
    書第431 頁至第432 頁並載有：嗎啡經注射入人體後，約50
    ％以上於8 小時內自尿中排出，至24小時排出約90％，但48
    小時後仍有微量可檢出等語。此外，按通常健康成人一次注
    射嗎啡15公絲，而以現行採用蟻醛酸試液及鉬鋑銨酸試液檢
    檢驗其尿液時，注射後8 小時內所排尿液易於檢出；8 小時
    至24小時，視其取尿時間及尿量多寡，可能檢出；至24小時
    以後所排之尿液，用上述方法已難檢出，亦據行政院衛生署
    藥物食品檢驗局73年11月30日（73）藥檢壹字第030221號函
    釋明確；又甲基安非他命經口服投與後，約70％於24小時內
    可自尿液中排出，又其尿液內含甲基安非他命成分之檢出，
    與投與甲基安非它命的量、個人體質、檢驗儀器之精密度有
    關，通常採尿化驗是否呈陽性反應，應以投與後24小時內所
    採者為宜，此亦有行政院衛生署藥物食品檢驗局（80）藥檢
    壹字第4529號函可查。是依上開說明，佐以被告前揭濫用藥
    物尿液檢驗報告及扣案之海洛因5 包、塑膠斜管、塑膠皮管
    各1 支等物，足徵被告前開施用第1 、2 級毒品之自白核與
    事實相符，堪可採為論罪科刑之依據。
三、另按犯毒品危害防制條例第10條施用第1 、2 級毒品之罪者
    ，檢察官應先聲請法院裁定將被告令送勒戒處所觀察、勒戒
    ，經觀察、勒戒後，認有繼續施用毒品傾向者，應由檢察官
    裁定聲請法院裁定令入戒治處所施以強制戒治，且經強制戒
    治執行完畢釋放後，5 年內再犯第10條之罪，檢察官應依一
    般刑事訴訟程序予以起訴論罪科刑，此觀諸毒品危害防制條
    例第20條第1 項、第2 項、第23條第2 項前段規定自明。經
    查，前於91年間，因施用毒品案件，經依本院91年度毒聲字
    第934 號裁定送觀察、勒戒後，因認有繼續施用毒品之傾向
    ，再依本院91年度毒聲字第1142號裁定令入戒治處所施以強
    制戒治，於92年4 月28日因停止戒治付保護管束期滿未經撤
    銷視為執行完畢等情，有臺灣高等法院被告前案紀錄表、臺
    灣彰化地方法院檢察署刑案資料查註紀錄表各1 份附卷可參
    ，其於前開執行完畢釋放後5 年內，復犯本件施用毒品罪，
    事證明確，應予依法論科。
四、按海洛因、甲基安非他命分別為毒品危害防制條例第2 條第
    2 項第1 款、第2 款所明定之第1 、2 級毒品，是核被告所
    為，係分別犯同條例第10條第1 項之施用第1 級毒品罪及同
    條第2 項之施用第2 級毒品罪。被告持有各該級毒品並進而
    施用，其持有各該級毒品之低度行為應為施用之高度行為所
    吸收，均不另論罪。其所犯上開2 次施用第1 級毒品及1 次
    施用第2 級毒品3 罪間，犯意各別，行為互殊，應予分論併
    罰。再查被告前因施用毒品案件，經本院以93年度訴字第12
    90號判處有期徒刑11月、7 月，並定其應執行刑為有期徒刑
    1 年5 月確定，嗣入獄服刑，甫於95年4 月30日縮刑期滿執
    行完畢，此有臺灣彰化地方法院檢察署刑案資料查註紀錄表
    及臺灣高等法院被告前案紀錄表各1 份在卷可憑，其於前開
    有期徒刑執行完畢後，5 年內故意再犯本件最重本刑為有期
    徒刑以上之3 罪，為累犯，均應依刑法第47條第1 項之規定
    ，各加重其刑。爰審酌被告前有施用毒品之不良素行，歷經
    觀察勒戒及戒治程序後，仍未能徹底戒絕毒品，顯見意志不
    堅，有失政府制定毒品危害防制條例之立法美意，本不宜寬
    貸，惟念其施用毒品乃自戕一己之身體健康，尚未害及他人
    ，且犯後坦承犯行等一切情狀，分別量處如主文所示之刑，
    並定其應執行刑，以示懲儆。扣案白色粉末5 包，合計淨重
    1.94公克（淨重分別為0.04公克、1.90公克），屬第1 級毒
    品，業據本院認定如前，屬違禁物，不問是否屬於犯人所有
    與否，爰均依毒品危害防制條例第18條第1 項前段規定，併
    予宣告沒收銷燬之。再盛裝上述扣案白粉之空包裝袋5 個（
    總重1.43公克），雖經法務部調查局就之與其所盛裝之第1
    級毒品海洛因分別鑑析其重量，有上開法務部調查局前開鑑
    定通知書1 紙在卷可憑，惟因法務部調查局一般係以傾倒之
    方式，將包裝袋內之第1 級毒品海洛因倒出而與包裝袋分離
    而稱重，必要時，輔以刮杓刮取袋內粉末，然無論依何種方
    式分離，包裝袋內均有極微量之第1 級毒品海洛因殘留，業
    經法務部調查局96年1 月15日調科壹字第09623004470 號函
    釋在案，足認前揭空包裝袋5 個（總重1.43公克）內含極微
    量第1 級毒品海洛因殘留而無法析離，亦應整體視為查獲之
    第1 級毒品海洛因，併依毒品危害防制條例第18條第1 項前
    段之規定，宣告沒收銷燬之。又扣案塑膠斜管、塑膠皮管各
    1 支，為被告所有，於96年3 月14日該次供施用第1 級毒品
    海洛因所用之物，業據被告供明在卷，爰依刑法第38條第1
    項第2 款之規定，宣告沒收。
五、公訴意旨另略以：被告基於施用第1 級毒品海洛因之包括一
    罪犯意，自96年2 月14日中午12時起至96年3 月14日上午11
    時許止（不含96年2 月14日中午12時許及同年3 月14日上午
    11時許施用之各1 次），在彰化縣花壇鄉○○村○○路25號
    住處以及彰化縣員林鎮百果山山上涼亭等處，施用海洛因多
    次，因認被告此部分之行為亦涉有毒品危害防制條例第10條
    第1 項之施用第1 級毒品罪嫌等語。惟按犯罪事實應依證據
    認定之，無證據不得認定犯罪事實，刑事訴訟法第154 條第
    2 項定有明文；復按被告之自白，不得作為有罪判決之唯一
    證據，仍應調查其他必要之證據，以察其是否與事實相符，
    刑事訴訟法第156 條第2 項亦定有明文。公訴人認被告涉有
    此部分之犯行，無非係以被告之惟一自白為其論據。然查，
    被告固於警詢時坦認有上開施用海洛因之行為，惟按94年2
    月2 日修正公布之刑法，已自95年7 月1 日起生效施行，修
    正後刑法已廢除連續犯之規定，連續數行為而犯同一之罪名
    ，均在新法施行前者，新法施行後，應依刑法第2 條第1 項
    之規定，適用最有利於行為人之法律；部分之數行為，發生
    在新法施行前者，新法施行後，該部分適用最有利於行為人
    之法律，若其中部分之一行為或數行為，發生在新法施行後
    者，該部分不能論以連續犯（最高法院95年第8 次刑事庭會
    議決議意旨參照）；又查海洛因屬中樞神經抑制劑，使用者
    固會對其產生生理及心理之依賴性，惟施用者是否因而對上
    開毒品習慣成癮，仍應視施用者之施用劑量、施用頻率及個
    人耐藥性等因素而定，然本件被告是否業已施用毒品成癮或
    有施用毒品之習慣，卷內並無相關資料足以佐證，況被告於
    本院審理時復供稱：「96年3 月14日該次係因生意不順遂始
    又另行起意施用毒品海洛因」等語（見本院卷第33頁），是
    尚難認被告經本案判決有罪之前開施用海洛因犯行，與被告
    自白另有自96年2 月14日中午12時許起至同年3 月14日上午
    11時許止（不含96年2 月14日中午12時許、3 月14日上午11
    時許施用之各1 次），施用第1 級毒品海洛因之犯行間，有
    何包括一罪或修正前刑法所定之連續犯之裁判上一罪關係，
    從而依前開刑事訴訟法所定之證據法則，是尚難逕單以被告
    之唯一自白，即認定被告確有上揭多次施用第1 級毒品海洛
    因之犯行。惟公訴人既認該部分與前開已起訴經判決有罪之
    施用第1 級毒品海洛因2 次之犯行間，具有包括一罪之集合
    犯關係，爰均不另為無罪之諭知，附此敘明。
據上論斷，應依刑事訴訟法第273 條之1 第1 項、第299 條第1
項前段，毒品危害防制條例第10條第1 項、第2 項、第18條第1
項前段，刑法第11條、第47條第1 項、第51條第5 款、第38 條
第1 項第2 款，判決如主文。
本案經檢察官莊佳瑋到庭執行職務。
中　　華　　民　　國　　96　　年　　7 　　月　　12　　日
                  刑事第一庭    法      官  胡宜如
以上正本證明與原本無異。
如不服本判決，應於送達後10日內向本院提出上訴狀（須附繕本
）。
中　　華　　民　　國　　96　　年　　7 　　月　　12　　日
                                書  記  官  蕭秀吉
附錄本案論罪科刑法條：
毒品危害防制條例第10條
施用第一級毒品者，處 6 月以上 5 年以下有期徒刑。
施用第二級毒品者，處 3 年以下有期徒刑。
